【裁判字號】    97,重訴,44
【裁判日期】    970702
【裁判案由】    塗銷抵押權登記
【裁判全文】
臺灣新竹地方法院民事裁定              97年度重訴字第44號
原      告  乙○○
被      告  甲○○
                      62巷2.
訴訟代理人  陳祖德律師
上列當事人間請求塗銷抵押權登記等事件，本院裁定如下：
    主  文
本件移送臺灣桃園地方法院。
    理  由
一、按訴訟之全部或一部，法院認為無管轄權者，依原告聲請或
    依職權以裁定移送其管轄法院，民事訴訟法第28條第1項定
    有明文。次按因不動產之物權或其分割或經界涉訟者，專屬
    不動產所在地之法院管轄。其他因不動產涉訟者，得由不動
    產所在地之法院管轄。對於同一被告因債權及擔保該債權之
    不動產物權涉訟者，得由不動產所在地之法院合併管轄，民
    事訴訟法第10條、第11條亦分別定有明文。又請求塗銷土地
    及建物之抵押權設定登記，顯在行使系爭土地及建物所有人
    之除去妨害請求權，自係因不動產物權涉訟，應專屬該不動
    產所在地之法院管轄（最高法院86年臺上字第1421號判決意
    旨參照）。
二、本件原告主張其對訴外人黃銘陽、黃建和、黃鈺婷有新台幣
    （以下同）500萬元之債權，本得聲請就訴外人黃銘陽、黃
    建和等人所共有坐落桃園市○○段696地號土地（權利範圍
    各2分之1）為強制執行，但因系爭土地於民國96年8月27日
    ，由黃銘陽、黃建和虛偽設定最高限額2100萬元之抵押權予
    被告，致使強制執行拍賣無實益，而影響原告債權之清償。
    據查，被告與訴外人即抵押人黃銘陽、黃建和並無最高限額
    抵押權所擔保之債權存在，而黃銘陽、黃建和怠於對被告行
    使塗銷系爭抵押權登記之權利，原告為保全債權，自得代位
    黃銘陽、黃建和訴請確認其與被告間就系爭土地所設定之最
    高限額抵押權所擔保之債權不存在，並被告應塗銷系爭最高
    限額抵押權登記。為此，爰依民法第242條、第870條之規定
    ，求為確認被告與黃銘陽、黃建和間就系爭土地所設定之最
    高限額抵押權所擔保之債權不存在，並被告應塗銷系爭最高
    限額抵押權登記等情。依原告所訴之事實觀之，其代位請求
    被告塗銷系爭土地之最高限額抵押權登記，顯在代位行使系
    爭土地所有人之除去妨害請求權，自係因不動產物權涉訟，
    依民事訴訟法第10條第1項規定，應專屬系爭土地所在地之
    臺灣桃園地方法院管轄，玆原告向無管轄權之本院起訴，顯
    係違誤。至原告訴之聲明第1項同時請求確認被告與訴外人
    黃銘陽、黃建和間所設定之最高限額抵押權所擔保之債權不
    存在部分，依前揭民事訴訟法第11條規定，本得由系爭不動
    產所在地之法院合併管轄，且該確認債權不存在部分因與請
    求塗銷系爭最高限額抵押權登記部分係基於同一原因事實，
    亦不宜割裂由不同之法院管轄（最高法院85年度台上字第
    296號判決要旨參照）。從而，爰依職權將本件移送於臺灣
    桃園地方法院。
三、依民事訴訟法第28條第1項，裁定如主文。
中    華    民    國    97    年    7     月     2     日
                  民事第一庭    法  官  謝永昌
以上正本係照原本做成。
如對本裁定抗告須於裁定送達後10日內向本院提出抗告狀。
中    華    民    國    97    年    7     月     2     日
                                書記官  李慧娟


司法院資訊處製作；財團法人民間司法改革基金會備份。
